【裁判字號】    92,訴,1153
【裁判日期】    921021
【裁判案由】    分配表異議之訴
【裁判全文】
臺灣臺中地方法院民事判決  九十二年度訴字第一一五三號
  原      告  乙○○
  訴訟代理人  陳昭全律師
  被      告  甲○○
  訴訟代理人  洪崇欽律師
  複  代理人  邢俊文律師
右當事人間分配表異議之訴事件，於九十二年十月二十一日言詞辯論終結，本院判決如左：
    主      文
本院九十一年度執字第二三○三七號強制執行事件，於九十二年三月二十六日作成之強制執
行金額計算書分配表，次序四被告甲○○之分配金額新台幣壹仟肆佰伍拾柒萬參仟陸佰陸拾
陸元，應更正為新台幣壹仟零伍拾萬零壹佰柒拾壹元。
訴訟費用由被告負擔。
    事      實
甲、原告方面：
壹、聲明：求為判決如主文所示。
貳、陳述：
一、緣本院民事執行處九十一年度執字第二三○三七號強制執行事件（以下簡稱系爭執行事
    件），前經本院民事執行處將原告所有不動產查封拍賣，並制作分配表。惟查上開分配
    表所列被告得受分配之金額應為新台幣（下同）一千零五十萬零一百七十一元，而非分
    配表上所示之一千四百五十七萬三千六百六十六元，原告乃於分配期日前以書狀聲明異
    議，惟經被告表示反對，爰依強制執行法第四十一條之規定，提起本案訴訟。
二、上開強制執行事件原分配表應更改如訴之聲明，理由如下：
    系爭執行案件，被告係以本院九十年度重訴字第二二九號民事判決、臺灣高等法院台中
    分院九十年度重上字第九一號民事判決及最高法院九十一年度台上字第九一○號民事裁
    定為執行名義，據以聲請執行原告名下所有不動產。惟查：
（一）系爭執行事件中，就被告所提出之執行名義即本院九十年度重訴字第二二九號民事判
      決觀之，被告係提出票面金額一千二百萬元整之支票（票號：ＨＩＴＡ000000
      0）主張債權而得勝訴判決，惟查台灣彰化地方法院八十八年度執字第二九七六號執
      行案件，其執行名義即台灣彰化地方法院八十八年度拍字第三八七號拍賣抵押物裁定
      ，被告亦係以上開同一支票主張債權，然台灣彰化地方法院八十八年度執字第二九七
      六號執行案件，關於部分債權人（即許益燦）就分配表有異議而未分配部分，業經台
      灣彰化地方法院九十年度訴字第二六四號、台灣高等法院台中分院九十一年度上字第
      一二號及最高法院九十一年度台上字第二二三五號判決被告勝訴在案，被告因此並於
      九十一年十一月二十二日再受台灣彰化地方法院民事執行處分配四百萬元，既然就同
      一債權，被告業於台灣彰化地方法院八十八年度執字第二九七六號執行案中再受分配
      四百萬元，故系爭執行案中被告所主張之債權本金自應隨同減少四百萬元。依據保證
      債務消滅上之從屬性，被告就一債權業已再受償四百萬元，故原告積欠被告之上開保
      證債務本金亦應隨同減少四百萬，而應減為九百二十五萬零四百三十七元。
（二）另查系爭執行事件之執行名義即上開本院九十年重訴字第二二九號之判決主文，其利
      息起算日係自九十年三月十五日起算，而非自分配表所載之九十年三月五日起算，故
      分配表上開利息起算日之記載亦有違誤。
（三）綜上，原告目前尚積欠被告之債權原本為九百二十五萬零四百三十七元，利息則為一
      百二十四萬九千七百三十四元，共計債權本利和應為一千零五十萬零一百七十一元。
三、被告仍以本金一千三百二十五萬零四百三十七元主張債權並聲請強制執行，未扣除其九
    十一年十一月二十二日受償之四百萬元，致上開分配表中，仍將被告之債權本利和列為
    一千四百五十七萬三千六百六十六元，分配實屬不當。
參、証據：提出本院九十一年度民執八字第二三００三七號強制執行事件分配表分配表影本
          一份、本院九十年度重訴字第二二九號民事判決影本一件、臺灣高等法院臺中分
          院九十年度重上字第九一號民事判決影本一件、最高法院九十一年度台上字第九
          一０號民事裁定影本一件、臺灣彰化地方法院九十年度訴字第二六四號民事判決
          影本一件、台灣高等法院臺中分院九十一年度上字第一二號民事判決影本一件、
          最高法院九十一年度台上字第二二三五號民事裁定影本一件、執行筆錄（八十八
          年度民執壬字第二九七六號）影本一件、台灣彰化地方法院發還民事強制執行案
          款通知及領款收據影本各一件、民事陳報狀影本一件、臺灣彰化地方法院民事執
          行處強制執行金額計算書分配表影本一件、土地抵押權設定契約書影本一件為證
          。
乙、被告方面：
壹、聲明：求為判決駁回原告之訴。
貳、陳述：
（一）系爭執行事件執行名義是最高限額保證，故在該保證契約有效期間內所發生債務，於
      不逾最高限額者，債權人仍得請求保證人履行保證責任，縱因清償或其他事由而減少
      或消滅，該保證契約仍然有效。
（二）依臺灣高等法院臺中分院九十年度重上字第九一號民事判決理由欄第七點所載，訴外
      人即債務人建儓電子股份有限公司（下稱建儓公司）自承其積欠被告款項至少有二千
      四百萬元，扣除被告於台灣彰化地院八十八年執字第二九七三號執行案中所受償款項
      五百七十六萬零五百九十一元，尚有債權一千八百二十三萬九千四百零八元，在不逾
      最高限額一千五百萬元範圍內，仍應負保證責任，原告指稱上開分配表分配不當，顯
      有違誤，自不足採信。
    理      由
一、原告起訴主張：系爭執行事件業經本院民事執行處將原告所有不動產查封拍賣，並制作
    分配表。惟上開分配表所列被告甲○○得受分配之金額應為一千零五十萬零一百七十一
    元，而非分配表上所示之一千四百五十七萬三千六百六十六元，原告乃於分配期日前以
    書狀聲明異議，惟被告表示反對，爰依強制執行法第四十一條之規定，提起本案訴訟，
    求為判決如主文所示等語；被告則以：系爭執行事件執行名義是最高限額保證，故在該
    保證契約有效期間內，所發生債務，於不逾最高限額者，債權人仍得請求保證人履行保
    證責任，縱因清償或其他事由而減少或消滅，該保證契約仍然有效。訴外人即債務人建
    儓公司積欠被告之款項至少有二千四百萬元，扣除被告於台灣彰化地院八十八年執字第
    二九七三號執行案中所受償款項五百七十六萬零五百九十一元，尚有債權一千八百二十
    三萬九千四百零八元，在不逾最高限額一千五百萬元範圍內，仍應負保證責任等語，資
    為抗辯。
二、下列事實為兩造所不爭執，復有本院九十年度重訴字第二二九號全卷、九十一年度執字
    第二三０三七號全卷、臺灣彰化地方法院八十八年度拍字第三八七號全卷、八十八年度
    執字第二九七六號全卷在卷可稽，本院認為應為真實：
（一）系爭執行事件，被告係以本院九十年度重訴字第二二九號民事判決、臺灣高等法院台
      中分院九十年度重上字第九一號民事判決及最高法院九十一年度台上字第九一○號民
      事裁定（九十一年五月十日）為執行名義，據以聲請執行原告所有之不動產。
（二）上開被告起訴之本院九十年度重訴字第二二九號案，其起訴狀所陳之原因事實中，指
      稱之台灣彰化地方法院八十八年度執字第二九七六號執行案件，關於部分債權人（即
      許益燦）就分配表有異議部分，業經台灣彰化地方法院九十年度訴字第二六四號民事
      判決、台灣高等法院台中分院九十一年度上字第一二號民事判決及最高法院九十一年
      度台上字第二二三五號民事裁定，判決被告勝訴在案，被告因此並於九十一年十一月
      二十二日再受台灣彰化地方法院民事執行處分配四百萬元，此部分之事實，另有執行
      筆錄、台灣彰化地方法院發還民事強制執行案款通知及領款收據附卷可參。
（三）系爭執行事件之執行名義，關於系爭債權之利息起算日，係自九十年三月十五日起算
      ，而非自分配表所載之九十年三月五日起算，故分配表上開利息起算日之記載有誤。
三、本件兩造間之爭點經兩造確認為：系爭執行事件關於被告得受分配之款項中，是否應將
    被告於九十一年十一月二十二日在台灣彰化地方法院八十八年度執字第二九七六號執行
    案件受償之四百萬元扣除？經查：
（一）被告於八十八年三月二十六日向台灣彰地方法院提出拍賣抵押物之聲請（該院八十八
      年度拍字第三八七號），其聲請理由載明：建儓公司提供不動產設定抵押作為向其借
      款一千二百萬元之擔保，而該債款並有建儓公司所出具之票面金額一千二百萬元、發
      票日為八十七年六月三十日之支票（票號：ＨＩＴＡ0000000）之支票一紙，
      經被告提示遭退票，故聲請拍賣抵押物等語，後經臺灣彰化地方法院八十八年度拍字
      第三八七號民事裁定准予拍賣（建儓公司不服，提出抗告，經台灣高等法院台中分院
      八十八年度抗字第七三五號民事裁定駁回抗告而確定），被告即持該拍賣抵押物裁定
      之執行名義向台灣彰化地方法院民事執行處聲請對建儓公司之所有之抵押物為強制執
      行，於聲請狀中主張建儓公司積欠其一千二百萬元（並引用上開拍賣抵押物之裁定）
      等語，後該執行事件經拍賣抵押物後所得款項，被告在該事件中列入分配之債權，即
      係以其所陳報之上開一千二萬元等情，業據本院調閱台灣彰化地方法院八十八年度拍
      字第三八七號卷、台灣高等法院台中分院八十八年度抗字第七三五號卷及台灣彰化地
      方法院八十八年度執字第二九七六號卷核對屬實。
（二）系爭執行事件為執行名義之請求給付借款事件，被告係以建儓公司於八十七年三月十
      五日邀同原告及訴外人許文濱、黃文芳、許勝安、黃枝、許麗美、許文津為連帶保
      證人，向其借款一千五百零一萬一千零二十八元，約定清償期限為九十年三月十五日
      。建儓公司開立支票三紙，並提供坐落彰化縣伸港鄉○○段七九七之一地號土地及其
      上門牌號碼彰化縣伸港鄉○○○路二之六號房屋設定抵押權予被告。後支票屆期提示
      遭退票，被告乃向台灣彰化地方法院民事執行處聲請拍賣上開抵押物，以該院八十八
      年度執字第二九七六號執行案件進行，經拍賣結果所得金額為三千萬元，因部分債權
      人就分配表有異議，台灣彰化地方法院民事執行處僅就無異議部分先行分配，被告分
      得一百八十四萬九千三百六十二元，扣除執行費用八萬八千七百七十一元，被告受清
      償之部分僅為一百七十六萬零五百九十一元，是建儓公司尚積欠被告一千三百二十五
      萬零四百三十七元等事實，為其起訴之原因事實（本院九十年度重訴字第二二九號民
      事判決事實欄二、（一）參照），就原告部分，業經確定判決被告全部勝訴在案，已
      如前述，惟其所指之支票三紙，其中一紙面額一千二百萬元整之支票（票號：ＨＩＴ
      Ａ0000000）與上開台灣彰化地方法院執行事件中所指之面額支票一千二百萬
      元之支票相同等情，為兩造所不爭執，復經本院調閱本院九十年度重訴字第二二九號
      給付借款全卷核對屬實，足見本院九十年度重訴字第二二九號（臺灣高等法院台中分
      院九十年度重上字第九一號、最高法院九十一年度台上字第九一○號）請求給付借款
      事件中指借款一千二百萬元部分，與台灣彰化地方法院八十八年度執字第二九七六號
      執行案件列入債權分配之借款一千二百萬元部分，係屬同一債權，應無疑義。二者既
      係同一債權，則在被告台灣彰化地方法院八十八年度執字第二九七六號執行事件受償
      部分，被告對訴外人建儓公司之債權，在受償之範圍內自屬消滅，原告係連帶保證人
      ，自得據此對抗被告，要無疑問（民法第七百四十一條、第七百四十二條第一項參照
      ），且此是在上開執行名義成立後所生之清償事由（屬消滅債權人請求之事由），原
      告自得據而提起分配表異議之訴。故而，原告主張在計算被告得列入分配金額時，應
      將被告受償之四百萬元扣除再計算，自屬可採，被告固主張建儓公司自承其積欠被告
      款項至少有二千四百萬元云云，不論是否真實，其如前述，既未取得其餘債權之執行
      名義或未將之列入為債權而參與分配，自難僅憑上開判決中非關於訴訟標的部之記載
      ，即謂被告對建儓公司有二千四百萬元之債權，且在系爭執行事件中應加以列入分配
      ，其此部之主張，顯無可取。
（三）基上說明，本件被告得列入分配之款項為：
    (一)債權原本部分：
      執行名義記載為一千三百二十五萬零四百三十七元，扣除上開在九十一年十一月二十
      二日受償四百萬元，被告之債權原本餘額為九百二十五萬零四百三十七元。
    (二)利息部分：
      利息部分，應分二部分計算，即：
    (1)自九十年三月十五日起至九十一年十一月二十二日止，此段期間共計六百十八日，以
      債權原本一千三百二十五萬零四百三十七元，按週年利率百分之五計算，為一百十二
      萬一千七百四十九元（計算式為00000000x0.05/365x618=0000000.32，元以下四捨五
      入）。
    (2)自九十一年十一月二十三日止起九十二年三月三日止，此段期間共計一百零一日，以
      債權原本九百二十五萬零四百三十七元，按週年利率百分之五計算，為十二萬七千九
      百八十五元（計算式為0000000X0.05/365x101=127985.49，元以下四捨五入）。
    (3)上開二者合計為一百二十四萬九千七百三十四元。
    (三)故，本件被告得列入分配之債權本利合計應為一千零五十萬零一百七十一元。
四、從而，本件被告得列入分配之債權本利合計既應為一千零五十萬零一百七十一元，則本
    院九十一年度執字第二三０三七號執行事件，將被告得列入分配之金額及受分配金額均
    記載為一千四百五十七萬三千六百六十六元，即屬有誤，原告提起本訴，訴請判決如主
    文所示，為有理由，應予准許。
五、據上論結，本件原告之訴為有理由，依民事訴訟法第七十八條，判決如主文。
中      華      民      國      九十二      年      十      月      二十一    日
~B臺灣臺中地方法院民事第四庭
~B    法  官  李國增
右為正本係照原本作成
如對本判決上訴，須於判決送達後二十日內向本院提出上訴狀（須按他造人數附具繕本）。
中      華      民      國      九十二      年      十      月      二十八    日
~B法院書記官


司法院資訊處製作；財團法人民間司法改革基金會備份。
